【裁判字號】    98,裁,3294
【裁判日期】    981224
【裁判案由】    申請抵繳贈與稅
【裁判全文】
最  高  行  政  法  院  裁  定
                                      98年度裁字第3294號
上  訴  人  丙○○○
            甲○○
            乙○○
            丁○○
            吳珮綾
被 上訴 人  財政部高雄市國稅局
代  表  人  戊○○
上列當事人間申請抵繳贈與稅事件，上訴人對於中華民國98年8
月26日高雄高等行政法院98年度訴字第302號判決，提起上訴，
本院裁定如下：
    主  文
上訴駁回。
上訴審訴訟費用由上訴人負擔。
    理  由
一、按對於高等行政法院判決之上訴，非以其違背法令為理由，
    不得為之，行政訴訟法第242條定有明文。依同法第243條第
    1項規定，判決不適用法規或適用不當者，為違背法令；而
    判決有同條第2項所列各款情形之一者，為當然違背法令。
    是當事人對於高等行政法院判決上訴，如依行政訴訟法第24
    3條第1項規定，以高等行政法院判決有不適用法規或適用不
    當為理由時，其上訴狀或理由書應有具體之指摘，並揭示該
    法規之條項或其內容；若係成文法以外之法則，應揭示該法
    則之旨趣；倘為司法院解釋或本院之判例，則應揭示該判解
    之字號或其內容。如以行政訴訟法第243條第2項所列各款情
    形為理由時，其上訴狀或理由書，應揭示合於該條項各款之
    事實。上訴狀或理由書如未依此項方法表明，或其所表明者
    與上開法條規定不合時，即難認為已對高等行政法院判決之
    違背法令有具體之指摘，其上訴自難認為合法。
二、本件上訴人對於高等行政法院判決上訴，主張：被繼承人為
    納稅義務人時，公共設施保留地依規定尚得予以抵繳，上訴
    人等僅係代繳義務人，自然亦得以公共設施保留地予以抵繳
    ，始屬合理，且繳款書明確記載依司法院釋字第622號解釋
    「以遺產為執行標的」，原則上應以「遺產」繳納遺產稅，
    無需由納稅義務人即繼承人（即上訴人等）之自有財產繳納
    遺產稅。蓋審酌納稅義務人有無繳納現金困難，應以遺產整
    體為觀察，不能僅以被繼承人所遺現金或銀行存款多於遺產
    稅額，即認納稅義務人無繳納現金困難。然被上訴人率斷上
    訴人之情形未符合遺產及贈與稅法第30條規定，即系爭之公
    共設施保留地非屬「課徵標的物及易於變價與保管」，遽予
    否准抵繳，顯對舉重明輕法理未予斟酌、考慮之故，原判決
    未查、亦漏未對系爭民國92年度贈與稅繳款書之記載詳予探
    究，而有判決適用法則不當、不適用法則及判決不備理由之
    違背法令等語，為其理由。惟原判決認上訴人等人之父戴金
    火係於92年9月5日贈與上訴人甲○○及乙○○等2人現金-出
    售土地款項，其贈與稅之發生時點為92年9月5日，距贈與人
    即被繼承人戴金火死亡日（94年12月26日）已逾2年，該贈
    與財產非遺產及贈與稅法第15條第1項規定應視為被繼承人
    之遺產，其所有權已屬受贈人甲○○及乙○○等2人所有，
    而不能併入遺產總額核課遺產稅之標的，就本件贈與稅而言
    ，即非遺產及贈與稅法第30條第2項所規定之「課徵標的物
    」，即不能以被繼承人戴金火遺產（包括系爭4筆公共設施
    保留地），抵繳其生前應納而未納之贈與稅。再者，本件贈
    與稅之課徵標的物為現金-出售土地款項新臺幣57,669,334
    元，而上訴人申請以系爭4筆公共設施保留地抵繳，經被上
    訴人向高雄縣鳳山市公所及高雄市政府工務局函查結果，系
    爭4筆土地目前尚無徵收補償計畫及預算編列。則被上訴人
    以系爭4筆公共設施保留地不符遺產及贈與稅法第30條第2項
    「其他易於變價」之實物規定，而否准上訴人之申請，核無
    不合等情，業已於理由中詳予論斷。上訴意旨雖以原判決違
    背法令為由，惟核其上訴理由，乃就原判決業已詳為論駁事
    項再事爭執，並對原審認定事實、取捨證據之職權行使指摘
    其不當，而非具體表明合於不適用法規、適用法規不當、或
    行政訴訟法第243條第2項所列各款之情形，難認對該判決之
    如何違背法令已有具體之指摘。依首開規定及說明，應認其
    上訴為不合法。
三、據上論結，本件上訴為不合法，依行政訴訟法第249條第1項
    前段、第104條、民事訴訟法第95條、第78條、第85條第1項
    前段，裁定如主文。
中    華    民    國    98    年    12    月    24    日
                    最高行政法院第二庭
                        審判長法官  鍾  耀  光
                              法官  姜  素  娥
                              法官  林  文  舟
                              法官  黃  淑  玲
                              法官  鄭  小  康
以  上  正  本  證  明  與  原  本  無  異
中    華    民    國    98    年    12    月    24    日
                              書記官  王  史  民


司法院資訊處製作；財團法人民間司法改革基金會備份。
